臺灣高雄地方法院刑事判決
111年度審易字第52號
公  訴  人  臺灣高雄地方檢察署檢察官
被      告  蘇遠哲



上列被告因詐欺案件，經檢察官提起公訴（108年度偵字第15191
號），被告於本院準備程序為有罪之陳述，經受命法官告知簡式
審判程序之旨，聽取檢察官、被告之意見後，合議庭裁定由受命
法官依簡式審判程序獨任審理，判決如下：
    主  文
蘇遠哲犯如附表一所示之罪，各處如附表一「主文」欄所示之刑
（含沒收、追徵）。應執行有期徒刑貳年。
    事  實
一、蘇遠哲自民國103年間起，因生意周轉之故陸續向民間借貸，
    迄106年12月止，相關累積債務達已將近達新臺幣（下同）2,0
    00多萬元以上，每月應支付借貸利息高達60萬元以上，為周
    轉處理前開負債所衍生高額利息，竟意圖為自己不法之所有，
    基於詐欺取財之犯意，於自106年12月間，透過不知情之吳松
    明（同案被告，另經檢察官為不起訴處分），以附表二所示
    投資理由邀約許絮宸、杜雨穎投資，保證1、2個月內可獲利10
    ％～20％云云，並隱匿其經濟窘迫負債累累，以投資可高額獲利及
    收取利息之手段，邀請杜雨穎、許絮宸借款或出資投資，致
    杜雨穎、許絮宸陷於錯誤，誤信渠等交付之款項係將從事附
    表二所示煙火、尾牙舞台活動等投資項目，而陸續交付附表
    二、三所示金額予蘇遠哲，交付方式包括部分：①部分款項係
    由杜雨穎、許絮宸直接自銀行提領現金交付蘇遠哲；②部分款項
    匯款入吳松明之附表二、三所示銀行帳戶，再由吳松明提領轉
    交蘇遠哲；③部分款項由杜雨穎、許絮宸直接匯款入蘇遠哲
    之附表二、三所示之銀行帳戶。杜雨穎自106年12月22日至107
    年1月29日間，共計投資新臺幣（下同）143萬2,000元（詳附
    表二）；許絮宸自106年12月8日至107年3月1日間，共計投資1
    60萬8,804元（詳附表三）。嗣107年2月間起，杜雨穎、許絮
    宸未能如期領得獲利及利息，亦未取回上開本金，向蘇遠哲追查
    相關投資款用途，蘇遠哲無法交代，其等始知悉受騙。
二、案經杜雨穎、許絮宸告訴由臺灣高雄地方檢察署檢察官偵查
    起訴。
    理  由
一、本件被告蘇遠哲所犯係死刑、無期徒刑、最輕本刑為3年以
    上有期徒刑以外之罪，其於準備程序進行中就被訴事實為有
    罪之陳述，經受命法官告知簡式審判程序之旨，並聽取當事
    人之意見後，本院合議庭認無不得或不宜改依簡式審判程序
    進行之情形，爰依刑事訴訟法第273條之1第1項、第284條之
    1規定，裁定由受命法官獨任進行簡式審判程序。是本件證
    據調查依刑事訴訟法第273條之2規定，不受同法第159條第1
    項、第161條之2、第161條之3、第163條之1及第164條至170
    條規定之限制，合先敘明。
二、上開犯罪事實，業據被告蘇遠哲於本院審理時（審易卷第69
    、81、85頁）坦承不諱，核與證人即告訴人杜雨穎、許絮宸
    於偵訊（他二卷第190至193頁）、偵詢（偵二卷第38至43、
    291、292頁）、證人即同案被告吳松明於偵訊（他二卷第39
    、41、318至319頁）、偵詢（他一卷第41至42頁，偵緝卷第
    41至44頁，偵二卷第39至42、217至218、269至271頁）之證
    述，印證相符；並有杜雨穎中國信託銀行北高雄分行帳號00000
    0000000號帳戶、臺灣土地銀行大社分行帳號000000000000
    號帳戶存摺交易明細各1份（他二卷第43至59頁）、許絮宸中
    國信託銀行北高雄分行帳號000000000000號帳戶、中國信託銀
    行中壢分行000000000000號帳戶存摺交易明細各1份（他二卷
    第17至42頁，偵二卷第327頁）、告訴人杜雨穎、許絮宸提
    供之相關LINE對話紀錄、被告處理債務之支票、投資契約書、
    借據各1份（他二卷第65至129、133至139、143至165頁）、
    中國信託銀行107年11月12日中信銀字第107224839162997號函
    文檢附證人即同案被告吳松明之之中國信託銀行00000000000
    00000號帳戶交易明細1份（他二卷第205至245頁）、臺灣高
    雄地方法院108年度易字第395號、第396號判決書1份（偵二卷
    第195至198頁）、蘇遠哲與吳松明之LINE對話紀錄1份（他
    一卷第9至14、19至32頁）、蘇遠哲中國信託銀行帳號00000
    0000000號帳戶開戶基本資料、存款交易明細各1份（他二卷
    第247至296頁）在卷可佐。是就此事實，堪以認定。從而，
    被告上開任意性之自白，與卷內之積極證據，均參核相符，
    洵堪採為論罪之基礎。是本件事證明確，被告犯行，堪以認
    定，應依法論科。
三、論罪科刑：
  ㈠核被告蘇遠哲如附表二編號1、2、附表三編號1、2所為，均
    係犯刑法第339條第1項之詐欺取財罪。被告就附表二編號1
    、附表三編號1、2，於同一編號內之多次詐欺取財之行為，
    係於密切接近時間內，手段相同，主觀上復基於同一詐欺之
    犯罪故意，各行為獨立性極為薄弱，依一般社會觀念，在時
    間差距上，難以強行分開，在刑法評價上，以視為數個舉動
    之接續施行，合為包括之一行為予以評價，較為合理，應屬
    接續犯，應分別論以一罪。被告所犯上開4罪，犯意各別，
    時地有異、行為互殊，應論以數罪併罰之。
  ㈡爰以行為人之責任為基礎，審酌被告正值青壯，不思循正常
    途徑賺取生活所需，竟圖不勞而獲，為償還積欠之債務，以
    不實投資為由，詐騙告訴人杜雨穎、許絮宸之財物，不僅使
    告訴人等受鉅額財產損害，更戕害人與人間之互信基礎，所
    為實有不該。惟念其犯後於本院審理時終能坦承犯行，態度
    非惡，並考量被告迄未與告訴人等達成和解或賠償，告訴人
    表示如沒有還錢，請從重量刑（審易卷第69、71頁），兼衡
    被告自陳高職畢業之教育程度，入監前在砂石場擔任品管，
    月收入約3萬5000元，未婚，無小孩等家庭及經濟狀況（審
    易卷第87頁），暨其犯罪之動機、目的、手段及所生損害等
    一切情狀，分別量處如主文所示之刑，
　㈢定執行刑按刑法第51條數罪併罰定執行刑之立法方式，採限
    制加重原則，亦即非以累加方式定應執行刑，被告每次犯罪
    手法類似，如以實質累加方式定應執行刑，則處罰之刑度顯
    將超過其行為之不法內涵，違反罪責原則，及考量因生命有
    限，刑罰對被告造成之痛苦程度，係隨刑度增加而生加乘效
    果，非以等比方式增加，是以隨罪數增加遞減刑罰方式，當
    足以評價被告行為不法性之法理（即多數犯罪責任遞減原則
    ）。再按數罪併罰之定應執行之刑，係出於刑罰經濟與責罰
    相當之考量，並非予以犯罪行為人或受刑人不當之利益，為
    一種特別的量刑過程，相較於刑法第57條所定科刑時應審酌
    之事項係對一般犯罪行為之裁量，同法第51條之定應執行刑
    ，乃係對犯罪行為人本身及所犯各罪之總檢視，除應考量行
    為人所犯數罪反應出之人格特性，並應權衡審酌行為人之責
    任與整體刑法目的暨相關刑事政策，在量刑權之法律拘束性
    原則下，依刑法第51條第5款之規定，採限制加重原則，以
    宣告各刑中之最長期為下限，各刑合併之刑期為上限，但最
    長不得逾30年，資為量刑自由裁量權之外部界限，並應受法
    秩序理念規範之比例原則、平等原則、責罰相當原則、重複
    評價禁止原則等自由裁量權之內部抽象價值要求界限之支配
    ，以使輕重得宜，罰當其責，俾符合法律授與裁量權之目的
    ，以區別數罪併罰與單純數罪之不同，兼顧刑罰衡平原則。
    本案被告如附表一所示之犯行，均係犯詐欺取財罪，犯罪手
    法類似、相同，均係佯稱投資煙火、尾牙活動、未上市股票
    及賣芭樂票，被害對象有杜雨穎、許絮宸2人，犯罪期間非
    長（106年12月8日至107年3月1日間），兼衡被告如附表二
    、三所示之罪質、被害數額高低、欲達到犯罪預防目的所需
    之制裁程度等情節，暨被告所犯數罪反應出之人格特性，及
    整體刑法目的暨相關刑事政策，爰均依法定應執行刑如主文
    所示。　　　　　　　
四、沒收部分說明
    按犯罪所得，屬於犯罪行為人者，沒收之。但有特別規定者
    ，依其規定。前二項之沒收，於全部或一部不能沒收或不宜
    執行沒收時，追徵其價額，刑法第38條之1第1項、第3項分
    別定有明文。經查，本件被告分別向告訴人杜雨穎詐得附表
    二編號1、2之123萬2000元、20萬元，向告訴人許絮宸詐得
    附表三編號1、2之134萬3804元、26萬5000元，雖未扣案，
    然既係被告本件如附表二、三詐欺犯罪所獲，為其不法所得
    ，迄未實際合法發還或賠償予告訴人，爰均應依刑法第38條
    之1第1項、第3項之規定，併予宣告沒收，於全部或一部不
    能沒收或不宜執行沒收時，追徵其價額。又依刑法第40條之
    2第1項規定，宣告多數沒收，併執行之，附此敘明。
據上論斷，應依刑事訴訟法第273條之1第1項、第284條之1、第2
99條第1項前段，刑法第339條第1項、第51條第5款、第38條之1
第1項前段、第3項、第40條之2第1項，刑法施行法第1條之1第1
項，判決如主文。
本案經檢察官郭來裕提起公訴，檢察官呂乾坤到庭執行職務。
中    華    民    國   111    年    3     月    23    日
                  刑事第五庭    法  官  李昆南
以上正本證明與原本無異。
如不服本判決應於收受送達後20日內向本院提出上訴書狀，並應
敘述具體理由；如未敘述上訴理由者，應於上訴期間屆滿後20日
內向本院補提理由書（均須按他造當事人之人數附繕本）「切勿
逕送上級法院」。
因疫情而遲誤不變期間，得向法院聲請回復原狀。
中    華    民    國   111    年    3     月    23    日
                                書記官  鄭仕暘
附錄本判決論罪科刑法條：
中華民國刑法第339條
意圖為自己或第三人不法之所有，以詐術使人將本人或第三人之
物交付者，處5年以下有期徒刑、拘役或科或併科50萬元以下罰
金。
以前項方法得財產上不法之利益或使第三人得之者，亦同。
前二項之未遂犯罰之。
附表一
編號 犯罪事實 主文宣告刑 沒收、追徵   備註 1 附表二編號1之犯行 犯詐欺取財罪，處有期徒刑壹年。 未扣案之犯罪所得新臺幣壹佰貳拾參萬貳仟元沒收，如全部或一部不能沒收或不宜執行沒收時，追徵其價額。  2 附表二編號2之犯行 犯詐欺取財罪，處有期徒刑柒月。 未扣案之犯罪所得新臺幣貳拾萬元沒收，如全部或一部不能沒收或不宜執行沒收時，追徵其價額。  3 附表三編號1之犯行 犯詐欺取財罪，處有期徒刑壹年壹月。 未扣案之犯罪所得新臺幣壹佰參拾肆萬參仟捌佰零肆元沒收，如全部或一部不能沒收或不宜執行沒收時，追徵其價額。  4 附表三編號2之犯行 犯詐欺取財罪，處有期徒刑捌月。 未扣案之犯罪所得新臺幣貳拾陸萬伍仟元沒收，如全部或一部不能沒收或不宜執行沒收時，追徵其價額。  

附表二：告訴人杜雨穎投資部分
編 號 邀約投資時間 佯稱投資理由 匯款或交付現金日期 金額（新臺幣） 投資款項交付情形 證據 １ 106年12月間某日 煙火、尾牙舞台活動 106.12.22 80,000元 告訴人杜雨穎提領現金交付被告蘇遠哲（告訴人杜雨穎自中國信託銀行北高雄分行帳戶領出） 他二卷P55之告訴人杜雨穎中國信託銀行北高雄分行帳戶存摺交易明細。    106.12.23 20,000元 告訴人杜雨穎提領現金交付被告蘇遠哲（告訴人杜雨穎自臺灣土地銀行大社分行帳戶領出） 他二卷P51之告訴人杜雨穎之臺灣土地銀行大社分行帳戶存摺交易明細。    106.12.28 120,000元 告訴人杜雨穎提領現金交付被告蘇遠哲（告訴人杜雨穎自中國信託銀行北高雄分行帳戶領出） 他二卷P55之告訴人杜雨穎中國信託銀行北高雄分行帳戶存摺交易明細。    106.12.28 30,000元 告訴人杜雨穎轉帳匯款給被告蘇遠哲（告訴人杜雨穎自中國信託銀行北高雄分行帳戶匯入被告吳松明之中國信託銀行0000000000000000號帳戶，再由吳松明領出交付被告蘇遠哲） 他二卷P45、55之告訴人杜雨穎中國信託銀行北高雄分行帳戶存摺交易明細。    106.12.28 60,000元 告訴人杜雨穎提領現金交付被告蘇遠哲（告訴人杜雨穎自臺灣土地銀行大社分行帳戶領出） 他二卷P51告訴人杜雨穎之臺灣土地銀行大社分行帳戶存摺交易明細。    106.12.28 60,000元 告訴人杜雨穎提領現金交付被告蘇遠哲（告訴人杜雨穎自臺灣土地銀行大社分行帳戶領出） 他二卷P51告訴人杜雨穎之臺灣土地銀行大社分行帳戶存摺交易明細。    106.12.28 30,000元 告訴人杜雨穎轉帳匯款給被告蘇遠哲（告訴人杜雨穎自臺灣土地銀行大社分行帳戶轉入被告吳松明之中國信託銀行000000000000號帳戶，再由吳松明領出交付被告蘇遠哲） 他二卷P51之臺灣土地銀行大社分行帳戶存摺交易明細。    107.1.15 100,000元 告訴人杜雨穎提領現金交付被告蘇遠哲（告訴人杜雨穎自中國信託銀行北高雄分行帳戶領出） 他二卷P56之告訴人杜雨穎中國信託銀行北高雄分行帳戶存摺交易明細。    107.1.15 30,000元 告訴人杜雨穎轉帳匯款給被告蘇遠哲（告訴人杜雨穎自中國信託銀行北高雄分行帳戶轉入被告吳松明之中國信託銀行000000000000號帳戶，再由吳松明領出交付被告蘇遠哲） 他二卷P56之告訴人杜雨穎中國信託銀行北高雄分行帳戶存摺交易明細。    107.1.16 40,000 告訴人杜雨穎提領現金交付被告蘇遠哲（告訴人杜雨穎自中國信託銀行北高雄分行帳戶領出） 他二卷P56之告訴人杜雨穎中國信託銀行北高雄分行帳戶存摺交易明細。    107.1.16 60,000 告訴人杜雨穎提領現金交付被告蘇遠哲（告訴人杜雨穎自中國信託銀行北高雄分行帳戶領出） 他二卷P57之告訴人杜雨穎中國信託銀行北高雄分行帳戶存摺交易明細。    107.1.16 30,000 告訴人杜雨穎轉帳匯款給被告蘇遠哲（告訴人杜雨穎自中國信託銀行北高雄分行帳戶轉入被告吳松明之中國信託銀行000000000000號帳戶，再由吳松明領出交付被告蘇遠哲） 他二卷P57之告訴人杜雨穎中國信託銀行北高雄分行帳戶存摺交易明細。    107.1.17 342,000 告訴人杜雨穎轉帳匯款給被告蘇遠哲（告訴人杜雨穎自中國信託銀行北高雄分行帳戶轉入被告吳松明之中國信託銀行000000000000號帳戶，再由吳松明領出交付被告蘇遠哲） 他二卷P57之告訴人杜雨穎中國信託銀行北高雄分行帳戶存摺交易明細。    107.1.20 100,000 告訴人杜雨穎提領現金交付被告蘇遠哲（告訴人杜雨穎自中國信託銀行北高雄分行帳戶領出） 他二卷P57之告訴人杜雨穎中國信託銀行北高雄分行帳戶存摺交易明細。    107.1.21 100,000 告訴人杜雨穎提領現金交付被告蘇遠哲（告訴人杜雨穎自中國信託銀行北高雄分行帳戶領出） 他二卷P57之告訴人杜雨穎中國信託銀行北高雄分行帳戶存摺交易明細。    107.1.21 30,000 告訴人杜雨穎轉帳匯款給被告蘇遠哲（告訴人杜雨穎自中國信託銀行北高雄分行帳戶轉入被告蘇遠哲之中國信託銀行000000000000號帳戶） 他二卷P57之告訴人杜雨穎中國信託銀行北高雄分行帳戶存摺交易明細。 ２ 107年1月下旬某日 未上市股票 107.1.29 200,000 告訴人杜雨穎轉帳匯款給被告蘇遠哲（告訴人杜雨穎自中國信託銀行北高雄分行帳戶轉入被告吳松明之中國信託銀行000000000000號帳戶，再由吳松明領出交付被告蘇遠哲） 他二卷P48、58之告訴人杜雨穎中國信託銀行北高雄分行帳戶存摺交易明細。 

附表三：告訴人許絮宸投資部分
編 號 邀約投資時間 佯稱投資理由 投資（匯款）日期 金額（新台幣） 投資款項交付情形 證據 １ 106年12月間某日 煙火、尾牙舞台活動 106.12.8 35,000 告訴人許絮宸轉帳匯款給被告蘇遠哲（告訴人許絮宸自中國信託銀行北高雄分行帳戶轉入被告吳松明之中國信託銀行000000000000號帳戶，再由吳松明領出交付被告蘇遠哲） 他二卷P31之告訴人許絮宸之中國信託銀行北高雄分行帳戶存摺交易明細。    106.12.15 25,000 告訴人許絮宸轉帳匯款給被告蘇遠哲（告訴人許絮宸自中國信託銀行北高雄分行帳戶轉入被告吳松明之中國信託銀行000000000000號帳戶，再由吳松明領出交付被告蘇遠哲） 他二卷P19、31之告訴人許絮宸之中國信託銀行北高雄分行帳戶存摺交易明細。    107.1.1 100,000 (分兩筆 ，各 50,000） 告訴人許絮宸轉帳匯款給被告蘇遠哲（告訴人許絮宸自中國信託銀行北高雄分行帳戶轉入被告吳松明之中國信託銀行000000000000號帳戶，再由吳松明領出交付被告蘇遠哲） 他二卷P19、32之告訴人許絮宸之中國信託銀行北高雄分行帳戶存摺交易明細。    107.1.9 100,000 告訴人許絮宸轉帳匯款給被告蘇遠哲（告訴人許絮宸自中國信託銀行北高雄分行帳戶轉入被告吳松明之中國信託銀行000000000000號帳戶，再由吳松明領出交付被告蘇遠哲） 他二卷P20、32之告訴人許絮宸之中國信託銀行北高雄分行帳戶存摺交易明細。    107.1.31 120,000（分兩筆，1筆 100,000元、另1筆20,000元） 告訴人許絮宸轉帳匯款給被告蘇遠哲（告訴人許絮宸自中國信託銀行中壢分行帳戶轉入被告吳松明之臺灣銀行000000000000號帳戶，再由吳松明領出交付被告蘇遠哲） 他二卷P25之告訴人許絮宸中國信託銀行中壢分行帳戶交易明細。    107.2.5 100,000 告訴人許絮宸轉帳匯款給被告蘇遠哲（告訴人許絮宸自中國信託銀行北高雄分行帳戶轉入被告吳松明之中國信託銀行000000000000號帳戶，再由吳松明領出交付被告蘇遠哲） 他二卷P20、33之告訴人許絮宸之中國信託銀行北高雄分行帳戶存摺交易明細。    107.2.5 40,000 告訴人許絮宸轉帳匯款給被告蘇遠哲（告訴人許絮宸自中國信託銀行北高雄分行帳戶轉入被告吳松明之中國信託銀行000000000000號帳戶，再由吳松明領出交付被告蘇遠哲） 他二卷P20、33之告訴人許絮宸之中國信託銀行北高雄分行帳戶存摺交易明細。    107.2.5 400,000 告訴人許絮宸轉帳匯款給被告蘇遠哲（告訴人許絮宸自中國信託銀行中壢分行帳戶轉入被告吳松明之中國信託銀行000000000000號帳戶，再由吳松明領出交付被告蘇遠哲） 他二卷P26之告訴人許絮宸中國信託銀行中壢分行帳戶交易明細。    107.2.8 90,000 告訴人許絮宸轉帳匯款給被告蘇遠哲（告訴人許絮宸自中國信託銀行中壢分行帳戶轉入被告吳松明之中國信託銀行000000000000號帳戶，再由吳松明領出交付被告蘇遠哲） 他二卷P26之告訴人許絮宸中國信託銀行中壢分行帳戶交易明細。    107.2.10 200,000 告訴人許絮宸轉帳匯款給被告蘇遠哲（告訴人許絮宸自中國信託銀行中壢分行帳戶轉入被告吳松明之中國信託銀行000000000000號帳戶，再由吳松明領出交付被告蘇遠哲） 他二卷P26之告訴人許絮宸中國信託銀行中壢分行帳戶交易明細。    107.2.26 100,000 告訴人許絮宸轉帳匯款給被告蘇遠哲（告訴人許絮宸自中國信託銀行北高雄分行帳戶轉入被告蘇遠哲之中國信託銀行000000000000號帳戶） 他二卷P35之告訴人許絮宸之中國信託銀行北高雄分行帳戶存摺交易明細。    107.3.1 33,804 告訴人許絮宸轉帳匯款給被告蘇遠哲（告訴人許絮宸自中國信託銀行北高雄分行帳戶轉入被告蘇遠哲之中國信託銀行000000000000號帳戶） 他二卷P35之告訴人許絮宸之中國信託銀行北高雄分行帳戶存摺交易明細。 ２ 107年2月間某日 賣芭樂及未上市股票 107.2.2 90,000 告訴人許絮宸轉帳匯款給被告蘇遠哲（告訴人許絮宸自中國信託銀行中壢分行帳戶轉入被告吳松明之中國信託銀行000000000000號帳戶，再由吳松明領出交付被告蘇遠哲） 他二卷P25之告訴人許絮宸中國信託銀行中壢分行帳戶交易明細。    107.2.14 175,000 告訴人許絮宸轉帳匯款給被告蘇遠哲（告訴人許絮宸自中國信託銀行北高雄分行帳戶轉入被告蘇遠哲之中國信託銀行000000000000號帳戶） 他二卷P21、34之告訴人許絮宸之中國信託銀行北高雄分行帳戶存摺交易明細。